臺灣臺北地方法院行政訴訟判決　
110年度稅簡字第15號
                                    111年8月24日辯論終結
原      告  方藝蓁

輔  佐  人  陳月嫻
被      告  財政部臺北國稅局

代  表  人  宋秀玲
訴訟代理人  
兼
代  收  人  王麗琪
上列當事人間綜合所得稅事件，原告不服財政部中華民國110年1
1月2日台財法字第11013924310號訴願決定，提起行政訴訟，本
院判決如下：
    主      文
一、原告之訴駁回。
二、訴訟費用由原告負擔。
    事實及理由
一、程序部分：
    本件係關於稅捐課徵事件涉訟，所核課應補繳稅額為新臺幣
    (下同)14萬3,671元，係在40萬元以下，依行政訴訟法第229
    條第2項第1款規定，應適用簡易訴訟程序，以地方法院行政
    訴訟庭為第一審管轄法院。　
二、爭訟概要：
　　原告民國107年度綜合所得稅結算申報，漏報本人取自平成
    印鐵廠股份有限公司(下稱平成公司)營利所得新臺幣（下同
    ）195萬6,773元，經被告所屬士林稽徵所依平成公司開立之
    股利憑單資料，核定營利所得為195萬6,773元(下稱系爭營
    利所得)，綜合所得總額為217萬9,356元，綜合所得淨額為1
    79萬1,356元，應補稅額為14萬3,671元。原告不服原處分，
    提起復查，經被告以110年1月26日財北國稅法二字第110000
    3621號復查決定駁回，原告仍表不服，提起訴願，經財政部
    110年11月2日台財法字第11013924310號訴願決定駁回，原
    告仍表不服，於110年11月26日向本院提起行政訴訟。
三、原告起訴主張及聲明：
(一)主張要旨：
　　原告舅舅陳允文之子陳泊澍於106年間贈與平成公司股票與
    原告，卻未告知原告此事，平成公司107年召開股東會，原
    告未收到開會通知書，亦未收到領取股利通知書。陳允文於
    107年2月間曾以買賣股票為由，向原告母親陳月嫻借用原告
    之銀行存摺、銀行印鑑章，嗣平成公司107年度第1次發放股
    利存入原告玉山銀行帳戶後，隨即由陳允文聘僱之會計人員
    張靜宜將該股利現金提領一空。另於107年5、6月間，陳允
    文向陳月嫻借用原告之銀行存摺等帳戶資料，經原告拒絕後
    ，卻將平成公司107年度第2次發放股利金額存入陳允文配偶
    之胞弟周冠君之銀行帳戶內，故原告並未取得系爭營利所得
    。
(二)聲明：訴願決定及原處分(含復查決定)均撤銷。
四、被告答辯及聲明：
(一)答辯要旨：
　1.原告於106年間自陳泊澍受贈取得之平成公司股票110股，並
    由陳泊澍完成贈與稅申報，且經被告核定在案。
　2.平成公司107年度召開2次股東臨時會議如下：平成公司於10
    7年1月23日召開股東臨時會議決議通過106年度盈餘分配案
    ，並決定發放股東紅利之基準日為107年2月5日，平成公司
    按原告持股比例分配現金股利194萬7,000元（其中620元屬
    分配86年以前股利），扣除健保補充保費3萬7,188元，實發
    190萬9,812元開立支票給付，由原告委由陳允文代為領取支
    票，並經原告背書後於107年2月9日存入原告之玉山銀行帳
    戶。另平成公司於107年6月4日召開股東臨時會議決議通過1
    07年度盈餘分配案，並決定同日為發放股東紅利之基準日，
    該公司按原告持股比例分配現金股利9,773元開立支票給付
    ，經由原告用印領取後背書轉讓周冠君，故原告以系爭營利
    所得存入周冠君銀行帳戶，主張無該筆營利所得，核無足採
    。
　3.原告對張靜宜提起竊盜之刑事告訴乙節，主張因陳允文及其
    子贈與股票，而成為平成公司之合法所有權人，並由該公司
    將系爭股利填發支票，再由原告存入銀行帳戶為其所有或背
    書轉讓，然嗣後為張靜宜所盜領，原告就該贈與之股票及系
    爭股利，認為屬其所有，是原告為平成公司股東而獲配且領
    取股利應為不爭之事實。
(二)聲明：駁回原告之訴。
五、爭點：
(一)原告於106年間有無自陳泊樹受贈平成公司股票110股？
(二)被告核定原告應補繳107年度綜合所得稅稅額14萬3,671元，
    有無違誤？　　
六、本院之判斷：
(一)如爭訟概要欄所載之事實，除後述之爭點外，其餘為兩造所
    不爭執，並有原處分(見訴願卷第7頁)、復查決定(見訴願卷
    第8至12頁)及訴願決定書(見訴願卷第21至27頁)在卷可佐，
    該情堪以認定。
(二)原告於106年間有自陳泊樹受贈平成公司股票110股：
　1.原告雖主張陳允文及陳泊樹父子，未經原告之授權或同意，
    盜用及盜刻原告之身分證及印章而偽造贈與契約書，將渠等
    購買之平成公司股票110股贈與原告，並前往北投稽徵所辦
    理贈與稅申報。嗣將印章蓋用於平成公司之股東臨時會委託
    書，由陳允文代領平成公司發放股利之支票後，將該支票存
    入原告之玉山銀行帳戶後，再由陳允文指示其員工張靜宜盜
    領該帳戶存款190萬9,812元，嗣經被告核定原告應補繳綜合
    所得稅稅款乙節，並對張靜宜提出竊盜罪嫌告訴及另對陳允
    文及陳泊樹提出偽造文書等罪嫌告訴，業經臺灣新北地方檢
    察署(下稱新北地檢署)檢察官分別以109年度偵字第1562號
    及109年度偵字第22128、39203號為不起訴處分，再經臺灣
    高等檢察署分別以111年度上聲議字第2111號及111年度上聲
    議字第2528號處分書駁回確定在案，並經本院調閱上開卷宗
    核閱無誤，此有上開全部卷宗附不公開卷可稽，足見原告主
    張其對於陳泊樹贈與平成公司股票乙事並不知情，該贈與契
    約書係遭陳允文、陳泊樹等人所偽造，及其玉山銀行帳戶內
    股利現金遭張靜宜盜領等語，均無積極證據佐證陳允文、陳
    泊樹及張靜宜等人有何原告指訴之偽造文書、竊盜等犯行，
    業經新北地檢署檢察官為不起訴確定在案，自得作為本件訴
    訟審酌之論據。
　2.觀之新北地檢署檢察官109年度偵字第22128、39203號不起
    訴處分及處分書理由略以：「被告(即陳允文、陳泊樹)等將
    平成公司股票股份贈與告訴人(即本件原告)等、代領平成公
    司股票股利之支票、自告訴人等上揭銀行帳戶提領190萬9,8
    12元及告訴人等須補繳綜合所得稅稅額，有財政部臺北國稅
    局110年1月26日財北國稅資字第1100003315號函所附贈與契
    約書、107年度綜合所得稅核定通知書、復查決定書、告訴
    人方藝蓁玉山銀行客戶往來交易明細等在卷可稽，此部分之
    事實固堪認定。經查，證人陳月嫻於警詢中稱：當時被告陳
    允文跟伊說要玩股票，伊沒有想太多覺得被告陳允文不會害
    伊，就把小孩子的帳戶借給被告陳允文使用等語；復於前案
    偵查中證稱：因為他們107年初跟伊說要買賣股票，向我4個
    子女借銀行存摺要去買股票，不疑有他才會將存摺印章交給
    來拿的另案被告；伊唯獨就是把告訴人姊弟的存摺印章借給
    被告陳允文，被告陳允文派張靜宜來拿去等語。另觀諸卷附
    之被告陳允文與告訴人方譽蓁間於107年3月19日之通訊軟體
    LINE對話紀錄，被告陳允文向告訴人方譽蓁詢問「方藝蓁、
    方譽蓁、方麒淯3人的玉山存摺，及方紫筠的元大存摺＋存摺
    印鑑章是否有收到了？！」，告訴人方譽蓁回以「有」，有
    LINE對話紀錄1張在卷可參，核與被告陳允文所辯大致相符
    ，堪認告訴人等之上揭銀行帳戶係由告訴人方紫筠及陳月嫻
    主動交付與被告陳允文。又查，證人陳月嫻於前案偵查中另
    證稱：伊給另案被告張靜宜的存摺印章，當時帳戶內沒有金
    錢，另案被告張靜宜提領的金錢並非伊兒女帳戶內本有的金
    錢，但這是平成公司的股利所得等語；另案被告張靜宜於警
    詢中陳稱：因為陳家人(被告陳允文、陳月嫻)都是家族企業
    ，據伊所知被告陳允文也沒有在玩股票，伊不清楚領取這筆
    提領股利錢的來龍去脈，是陳月嫻有交代伊去使用帳戶提領
    現金，伊才能使用帳戶領取現金，再將現金交給陳月嫻完成
    交代事項等語；復於前案偵查中證稱：陳月嫻與被告陳允文
    是姊弟關係，有時候陳月嫻叫伊去辦事，伊就會去辦；伊領
    出來的錢就交給陳月嫻了等語。復觀諸告訴人方藝蓁上揭銀
    行存摺，於另案被告張靜宜提領股利前、後期間，均有多筆
    提領款項紀錄，其中不乏註記「陳月嫻」，可見告訴人等之
    銀行帳戶於另案被告張靜宜依指示提領股利款項後，仍交由
    陳月嫻保管及使用，亦可認陳月嫻知悉告訴人等上揭銀行帳
    戶有平成公司股利款匯入，且其曾指示另案被告張靜宜至銀
    行提領上開股利金額。再者，參以卷附被告陳允文與告訴人
    方紫筠於107年5月9日之LINE對話紀錄，告訴人方紫筠向被
    告陳允文詢問「舅舅請問這筆所得稅，你會支付？」，被告
    陳允文回以「靜宜不是跟你媽說，關於平成的稅一起拿來，
    全部現金一次支付」，及陳月嫻、告訴人等於108年5月間出
    具承諾書，要求被告陳允文承諾就80年間在大陸地區投資之
    房地產，將歸還大陸地區投資金額予告訴人方藝蓁指定帳戶
    、其不干涉新北市○○區○○路0段000號房地之租賃與買賣、告
    訴人等銀行帳戶所提領的平成公司股利，由其負責繳清綜合
    所得稅等，嗣告訴人方藝蓁與被告陳允文僅就前開承諾書所
    載之大陸地區投資款之金額，未能達成協議，被告陳允文始
    未能簽署該承諾書，惟告訴人等均未就平成公司股利款存入
    其等銀行帳戶有所爭執，有承諾書及傳真附卷可佐，益見告
    訴人等已有同意被告等受贈平成公司股票，堪認被告主觀上
    認已經告訴人等概括授權予被告為之，難認被告有何偽造文
    書之主觀犯意甚明。至被告陳泊澍並未參與本件股票贈與事
    宜，業據被告陳允文供承無訛，亦難僅以被告陳泊澍有贈與
    告訴人方藝蓁等平成公司股份之事實，遽令其擔負上開罪責
    。」。又原告於106年間自陳泊澍受贈取得平成公司股票110
    股，由陳泊澍辦理贈與稅申報，並經被告核定等情，有贈與
    契約書（見原處分卷第7頁）、贈與稅申報書（見原處分卷
    第8至12頁）及贈與稅繳清證明書影本（見原處分卷第91頁
    ）附卷可稽，堪認原告於106年間確有自陳泊樹受贈平成公
    司股票110股，故原告上開主張，核與上開事證不符，不足
    採認。
(三)被告以原處分核定原告應補繳107年度綜合所得稅稅額14萬3
    ,671元，並無違誤：
　1.原告107年綜合所得稅結算申報時，漏未列報平成公司之系
    爭營利所得乙情，為兩造所不爭執，並有107年綜合所得稅
    結算申報書(見原處分卷第61至63頁)及被告所為申報核定通
    知書(見原處分卷第64至65頁)在卷可稽，該情堪以認定。
  2.按「涉及租稅事項之法律，其解釋應本於租稅法律主義之精
    神，依各該法律之立法目的，衡酌經濟上之意義及實質課稅
    之公平原則為之。」業經司法院釋字第420號解釋闡明在案
    。嗣105年12月28日制定之納稅者權利保護法第7條第2項規
    定：「稅捐稽徵機關認定課徵租稅之構成要件事實時，應以
    實質經濟事實關係及其所生實質經濟利益之歸屬與享有為依
    據。」，揆其立法理由已指明係參照上揭解釋意旨將實質課
    稅原則予以明文規範。次按「個人之綜合所得總額，以其全
    年下列各類所得合併計算之：第1類：營利所得：公司股東
    所獲分配之股利。」、「納稅義務人有下列各類所得者，應
    由扣繳義務人於給付時，依規定之扣繳率或扣繳辦法，扣取
    稅款並依第92條規定繳納之。」為所得稅法第14條第1項第1
    類及第88條第1項分別所明定。準此，個人綜合所得稅之課
    徵係以年度所得之實現與否為準，凡已收取之現金均為核課
    之對象。
　3.觀之平成公司107年度股東臨時會議內容可知，平成公於107
    年1月23日召開股東臨時會議決議通過106年度盈餘分配案，
    並決定發放股東紅利之基準日為107年2月5日。平成公司按
    原告持股比例分配現金股利194萬7,000元（其中620元屬分
    配86年以前股利），扣除健保補充保費3萬7,188元，實發19
    0萬9,812元股利，並以開立支票方式給付，由原告委託陳允
    文代為領取該支票，經原告背書後存入原告之玉山銀行帳戶
    ，由張靜宜前往銀行提領該股利現金後交付予陳月嫻。再觀
    之平成公司於107年6月4日召開股東臨時會議決議通過107年
    度盈餘分配案，並決定同日為發放股東紅利之基準日，該公
    司按原告持股比例分配現金股利9,773元，並以開立支票給
    付，由原告用印領取後背書轉讓存入周冠君之銀行帳戶等情
    ，業據張靜宜、陳月嫻於前述刑事案件陳稱在卷，有前述之
    不起訴處分書及處分書可佐，並有平成公司股東臨時會議事
    錄（見原處分卷第31、38、39頁）、公司股東簽到簿（見原
    處分卷第28頁、第36至37頁）、106年度及107年度盈餘分配
    通知書（見原處分卷第29至30頁、第34至35頁）、盈餘分配
    發放表（見原分卷第25至26頁、第32至33頁）、平成公司支
    票影本（見原分卷第22、24頁）及前述刑事案件全部卷宗(
    附不公開卷)可佐。綜上可知，陳泊澍確有將其所有平成公
    司股份贈與原告，並由陳泊澍向被告申報贈與稅之相關事宜
    。原告因陳泊澍之贈與而合法取得平成公司之股份，並於平
    成公司發放股東紅利之基準日時為該公司之股東，自享有該
    公司分配股東紅利之權利，嗣平成公司股東會決議於107年
    分配股利，並以開立支票方式給付，該支票存入原告之玉山
    銀行帳戶由張靜宜領取現金後交付陳月嫻，或背書轉讓存入
    周冠君帳戶，是原告自平成公司分配所取得之股利現金分別
    為620元、194萬6,380元、9,773元，上開系爭股利現金核屬
    原告107年度之營利所得，惟原告107年度綜合所得稅結算申
    報時，漏未列報系爭營利所得，依首揭規定，被告以原處分
    核定其營利所得為195萬6,773元，應補稅額為14萬3,671元
    ，並無不合。至原告主張其於平成公司107年召開股東會前
    未曾收到開會通知書，亦未收到領取股利通知書，其未取得
    系爭營利所得等語。惟查，依上開說明可知，原告之玉山銀
    行存摺及印章等資料皆由原告母親陳月嫻交付予陳允文等人
    使用，陳泊樹將平成公司股票贈與原告後，事後卻未依約代
    為支付107年度綜合所得稅稅款，此乃純屬民事糾葛，宜另
    循民事訴訟程序救濟，核與本件判決結果並不生影響，故原
    告上開主張，尚難採認。
(四)本件判決基礎已臻明確，兩造其餘攻擊、防禦方法及訴訟資
　　料經本院審酌後，核與本件判決結果並不生影響，無一一論
    述之必要，併此敘明。
七、結論：
　　原處分認事用法並無違誤，復查決定及訴願決定遞予以維持
    ，均無未合，原告訴請撤銷訴願決定及原處分(含復查決定)
    ，均無理由，應予駁回。第一審訴訟費用應由敗訴之原告負
    擔，爰宣示如主文第2項所示。
中　　華　　民　　國　　111 　年　　9 　　月　　27　　日
　　　　　　　　　行政訴訟庭　法　官　黃子溎
上為正本係照原本作成。
如不服本判決，應於判決送達後20日內，向本院提出上訴狀(含
上訴理由，應表明原裁判所違背之法令及其具體內容，或依訴訟
資料可認為原裁判有違背法令之具體事實)，並繳納上訴裁判費3
,000元；其未表明上訴理由者，應於提出上訴後20日內向本院補
提理由書，逾期未提出者，毋庸命補正，即得逕以裁定駁回之。
中　　華　　民　　國　　111 　年　　9 　　月　　27　　日
                              書記官  藍儒鈞